【裁判字號】    97,訴,895
【裁判日期】    970421
【裁判案由】    違反毒品危害防制條例
【裁判全文】
臺灣彰化地方法院刑事判決              97年度訴字第895 號
公  訴  人  臺灣彰化地方法院檢察署檢察官
被      告  甲○○
上列被告因違反毒品危害防制條例案件，經檢察官提起公訴（97
年度毒偵字第1118號），本院依簡式審判程序判決如下：
    主    文
甲○○施用第一級毒品，累犯，處有期徒刑捌月，扣案之注射針
筒壹支沒收。
    事    實
一、甲○○前因連續施用第一級毒品案件，經本院於民國（下同
    ）93年1 月26日，以92年度訴字第1396號判決判處有期徒刑
    8 月確定；又因連續施用第一級毒品案件，經本院於95年2
    月3 日，以94年度訴緝字第68號判決判處有期徒刑9 月確定
    ，上開2 罪經其入監接續執行後，於96年3 月21日縮刑期滿
    執行完畢。另因施用毒品案件，經本院以89年度毒聲字第52
    32號裁定送觀察勒戒處所施以觀察、勒戒後，認有繼續施用
    毒品之傾向，再經本院以90年度毒聲字第1522號裁定送強制
    戒治、以90年度毒聲字第3375號裁定停止戒治付保護管束，
    並於90年9 月24日將其釋放，而於91年4 月14日因保護管束
    期滿未經撤銷，視為強制戒治期滿執行完畢，並由臺灣彰化
    地方法院檢察署檢察官，以91年度戒毒偵字第386 、387 、
    388 號為不起訴處分確定；復於前開強制戒治執行完畢後5
    年內之92年間，因連續施用第一級毒品案件，本院於93年1
    月26日，以92年度訴字第1396號判決判處有期徒刑8 月確定
    。詎仍不知悛悔，另行基於施用第一級毒品海洛因之犯意，
    於97年1 月21日晚上8 時30分許，在彰化縣北斗鎮大菜市場
    公廁內，以將海洛因摻水置入針筒內注射血管之方式，施用
    第一級毒品海洛因1 次。嗣於97年1 月23日下午3 時10分許
    ，在彰化縣北斗鎮○○路路旁為警盤查而查獲，扣得其所有
    之注射針筒1 支，並經警採尿送驗後，結果呈海洛因代謝物
    嗎啡陽性反應。
二、案經彰化縣警察局北斗分局報請臺灣彰化地方法院檢察署檢
    察官偵查起訴。
    理    由
一、除被告所犯為死刑、無期徒刑、最輕本刑為3 年以上有期徒
    刑之罪或高等法院管轄第一審案件者外，於前條第1 項程序
    進行中，被告先就被訴事實為有罪之陳述時，審判長得告知
    被告簡式審判程序之旨，並聽取當事人、代理人、辯護人及
    輔佐人之意見後，裁定進行簡式審判程序，刑事訴訟法第27
    3 條之1 第1 項、第284 條之1 分別定有明文。本件被告甲
    ○○所涉係死刑、無期徒刑、最輕本刑為3 年以上有期徒刑
    之罪或高等法院管轄第一審案件以外之罪，並於本院行準備
    程序時就被訴事實為有罪之陳述，本院合議庭依前揭規定，
    經評議結果，裁定改由受命法官獨任行簡式審判程序，合先
    敘明。
二、上開事實，業據被告甲○○於警詢、偵訊、本院準備程序及
    審理時坦承不諱（見彰化縣警察局北斗分局北警分偵字第09
    70003525號卷第1 頁，臺灣彰化地方法院檢察署97年度毒偵
    字第1118號卷第8 頁，本院97年度訴字第895 號卷第27、33
    、34頁），且查：
（一）被告尿液經以氣相層析質譜儀（即ＧＣ／ＭＳ）方法檢驗
      結果，確呈第一級毒品海洛因之陽性反應，有應受尿液採
      驗人尿液檢體採集送驗紀錄表、詮昕科技股份有限公司97
      年2 月5 日第00000000號濫用藥物尿液檢驗報告各1 紙附
      卷足證（見彰化縣警察局北斗分局北警分偵字第09700035
      25號卷第7 、9 頁），此外，復有注射針筒1 支扣案可佐
      （見臺灣彰化地方法院檢察署97年度毒偵字第1118號卷第
      5 頁），是認被告自白核與事實相符。
（二）依鑑識實務，按海洛因施用入人體後水解還原成嗎啡，再
      循嗎啡之代謝方式排出體外，且吸食或施打煙毒者，經人
      體代謝作用於8 小時內，即有30％之量排出，24小時之後
      ，續有約剩餘量之90％再排出，72小時之後仍有剩餘微量
      排出，吸食或施打者個人體質不同，其排出時間亦會有差
      異。是依上開說明，佐以被告前揭尿液檢驗報告，被告自
      白於前揭時間施用第一級毒品海洛因1 次等語，足認被告
      自白核與事實相符，堪可採為論罪科刑之依據。
（三）按現行毒品危害防制條例就施用毒品者，僅於「初犯」及
      「5 年後再犯」2 種情形，有其追訴條件之限制，即須於
      初犯經觀察、勒戒或強制戒治釋放後，5 年內均無施用毒
      品之行為，始能認其前所實施之觀察、勒戒或強制戒治已
      足遮斷毒癮，而得於5 年後再犯時，再予適用初犯之規定
      ，重行觀察、勒戒等程序；倘5 年內已經再犯，被依法追
      訴處罰，縱其第3 次（或第3 次以上）施用毒品之時間在
      初犯釋放5 年以後，即與「5 年後再犯」之情形有別，且
      因已於「5 年內再犯」，顯見其再犯率甚高，原實施觀察
      、勒戒或強制戒治，已無法收其實效，而無5 年戒斷期之
      存在，自無再經觀察、勒戒及強制戒治之必要，應由檢察
      官逕行起訴（最高法院95年度第7 次刑事庭會議決定參照
      ）。本件被告前因施用毒品案件，經本院以89年度毒聲字
      第5232號裁定送觀察勒戒處所施以觀察、勒戒後，認有繼
      續施用毒品之傾向，再經本院以90年度毒聲字第1522號裁
      定送強制戒治、以90年度毒聲字第3375號裁定停止戒治付
      保護管束，並於90年9 月24日將其釋放，而於91年4 月14
      日因保護管束期滿未經撤銷，視為強制戒治期滿執行完畢
      ，並由臺灣彰化地方法院檢察署檢察官，以91年度戒毒偵
      字第386 、387 、388 號為不起訴處分確定；復於前開強
      制戒治執行完畢後5 年內之92年間，因連續施用第一級毒
      品案件，本院於93年1 月26日，以92年度訴字第1396號判
      決判處有期徒刑8 月確定，此有本院92年度訴字第1396號
      判決、臺灣高等法院被告前案紀錄表及臺灣彰化地方法院
      檢察署刑案資料查註紀錄表各1 份在卷可參。揆諸前開決
      議意旨，本件被告於97年1 月間施用第一級毒品1 次之犯
      行，即與「5 年後再犯」之情形有別，應依法追訴、審理
      。
三、核被告甲○○所為，係犯毒品危害防制條例第10條第1 項之
    施用第一級毒品罪。其施用第一級毒品而持有之低度行為，
    為施用第一級毒品之高度行為所吸收，不另論罪。又被告前
    因連續施用第一級毒品案件，經本院於93年1 月26日，以92
    年度訴字第1396號判決判處有期徒刑8 月確定；又因連續施
    用第一級毒品案件，經本院於95年2 月3 日，以94年度訴緝
    字第68號判決判處有期徒刑9 月確定，上開2 罪經其入監接
    續執行後，於96年3 月21日縮刑期滿執行完畢，此有臺灣高
    等法院被告前案紀錄表及臺灣彰化地方法院檢察署刑案資料
    查註紀錄表各1 份在卷可憑，其於受有期徒刑執行完畢後，
    5 年以內故意再犯本件有期徒刑以上之罪，為累犯，應依刑
    法第47條第1 項規定，加重其刑。爰審酌被告之素行、犯罪
    之動機、目的、施用毒品海洛因係戕害自身健康、手段、所
    生危害及其犯罪後之態度等一切情狀，量處如主文所示之刑
    。另本件被告犯罪時間係在96年4 月24日以後，並不符合中
    華民國96年罪犯減刑條例所定之減刑要件，尚無依該條例規
    定予以減刑之餘地。至扣案之注射針筒1 支，係被告所有，
    供其為如事實欄所載，施用之第一級毒品海洛因犯行所用之
    物，業據被告陳明在卷（見彰化縣警察局北斗分局北警分偵
    字第0970003525號卷第1 頁，臺灣彰化地方法院檢察署97年
    度毒偵字第1118號卷第9 頁、本院97年度訴字第895 號卷第
    34頁），依刑法第38條第1 項第2 款之規定，併予宣告沒收
    。
據上論斷，應依刑事訴訟法第273 條之1第1項、第299條第1項前
段，毒品危害防制條例第10條第1 項，刑法第11條前段、第47條
第1 項、第38條第1 項第2 款，判決如主文。
本案經檢察官莊佳瑋到庭執行職務。
中    華    民    國    97    年    4     月    21    日
                        刑事第三庭    法  官  林秉暉
上正本證明與原本無異。
如不服本判決，應於判決送達後10日內，向本院提出上訴書狀，
上訴書狀應「敘述具體上訴理由」，並按他造當事人之人數附繕
本。「切勿逕送上級法院」。
中    華    民    國    97    年    4     月    22    日
                                      書記官  梁高賓
毒品危害防制條例第10條第1項
施用第一級毒品者，處6月以上5年以下有期徒刑。


司法院資訊處製作；財團法人民間司法改革基金會備份。
